臺灣臺東地方法院刑事判決
111年度訴字第123號
公  訴  人  臺灣臺東地方檢察署檢察官
被      告  鄭文  


選任辯護人  黃建銘律師（法扶律師）          
被      告  鄭明  


選任辯護人  李美慧律師（法扶律師）          
上列被告因違反槍砲彈藥刀械管制條例案件，經檢察官提起公訴
（110年度偵字第2962號），本院判決如下：
    主  文
一、鄭文犯非法持有非制式空氣槍罪，處有期徒刑壹年柒月，併
    科罰金新臺幣參萬元，罰金如易服勞役，以新臺幣壹仟元折
    算壹日。緩刑參年，並應於判決確定之日起壹年內，向公庫
    支付新臺幣陸萬元，暨接受參場次之法治教育課程；緩刑期
    間付保護管束。扣案空氣槍壹枝（槍枝管制編號：○○○○○○○○
    ○○號；含彈匣貳個）沒收之。
二、鄭明無罪。
    事  實
一、鄭文明知具有殺傷力之非制式空氣槍，屬槍砲彈藥刀械管制
    條例第4條第1項第1款所列管之槍砲，非經中央主管機關許
    可，不得持有之，竟仍基於非法持有非制式空氣槍之犯意，
    於民國93年間某日，在臺東縣臺東市長沙街「外籍兵團企業
    社」，向負責人李長榮以新臺幣約8,000元之對價，購入具
    有殺傷力之非制式空氣槍1支（槍枝管制編號： 0000000000
    號，含彈匣2個；下合稱本案空氣槍），並放置在臺東縣○○
    市○○街000巷00號住處己身房間（下稱本案房間）衣櫥內，
    而非法繼續持有之。嗣經警於110年8月5日11時41分許至12
    時56分許間，前往鄭文上開住處執行搜索，並自本案房間衣
    櫥扣得本案空氣槍，而查悉全情。　　
二、案經臺東縣警察局臺東分局報告臺灣臺東地方檢察署檢察官
    偵查起訴。
    理  由
甲、有罪部分
壹、證據能力部分
    本判決所引用之供述證據，其中屬傳聞證據者，縱非刑事訴
    訟法第159條之1至第159條之4或其他規定之傳聞證據例外，
    因均經當事人、辯護人於法院調查證據時，知有同法第159
    條第1項不得為證據之情形，而未於言詞辯論終結前聲明異
    議，且本院審酌上開證據作成時，亦無事證顯示各該陳述之
    作成時、地與週遭環境，有何致令陳述內容虛偽、偏頗及與
    法定程序相違等情事，認為適當，依同法第159條之5規定，
    有證據能力；至其餘非供述證據，經查尚乏事證足認係實施
    刑事訴訟程序之公務員違背法定程序所取得，亦未經當事人
    、辯護人於本院審判程序中有所爭執，同有證據能力。
貳、實體部分
一、認定犯罪事實之理由暨所憑證據
    上開事實欄一所載之犯罪事實，業據被告鄭文於警詢、偵查
    中及本院準備程序、審判期日時坦承不諱（臺灣臺東地方檢
    察署110年度偵字第2962號偵查卷宗【下稱偵卷】第11至13
    頁、第17至20頁、第147至149頁、第197至203頁，臺灣臺東
    地方法院111年度訴字第123號刑事一般卷宗【下稱本院卷】
    第77頁、第116頁），並有證人鄭吉祥於警詢及偵查中之證
    述、臺東縣警察局槍枝初步檢視報告表、臺灣臺東地方法院
    搜索票、臺東縣警察局臺東分局搜索、扣押筆錄、刑案現場
    平面圖各1份（偵卷第25至27頁、第131至133頁、第45至54
    頁、第55頁、第57至63頁、第71頁）及刑案現場照片11張（
    偵卷第65至70頁）在卷可稽；另有扣案之本案空氣槍可資相
    佐，且本案空氣槍經送請內政部警政署刑事警察局以檢視法
    、性能檢驗法、動能測試法進行鑑定後，鑑定結果為：「送
    鑑空氣槍1枝（槍枝管制編號0000000000，含彈匣2個），研
    判係非制式空氣槍，以填充氣體為發射動力，經以金屬彈丸
    測試3次，其中彈丸（直徑5.995mm、質量0.882g）最大發射
    速度為126.6公尺/秒，計算其動能為7.06焦耳，換算其單位
    面積動能為25.0焦耳/平方公分。」等語，有內政部警政署
    刑事警察局110年9月11日刑鑑字第11100088014號鑑定書1份
    （偵卷第41至43頁）存卷足憑，而槍砲彈藥刀械管制條例所
    稱之「殺傷力」，係以在最具威力之適當距離，以彈丸可穿
    入人體皮肉層之動能，作為槍械具殺傷力之基準，依實務上
    以動能測試法鑑定之具體標準而言，單位面積動能達每平方
    公分20焦耳以上之彈丸，可穿入人體皮肉層，即認符合殺傷
    力之標準（最高法院109年度台上字第2849號判決理由參照
    ），是本案空氣槍經裝填金屬彈丸試射後，該等彈丸單位面
    積動能最大者，既達每平方公分20焦耳以上，揆諸前揭說明
    ，其屬具有「殺傷力」之槍枝，至為顯然；從而，被告鄭文
    前開任意性之自白自足認係與事實相符，亦有上開證據可資
    補強，堪信為真實，本件事證已臻明確，被告鄭文事實欄一
    所載之犯行（至公訴意旨雖另稱其係與被告鄭明「共同」非
    法持有本案空氣槍；然被告鄭明涉案部分既經本院認定無罪
    如後，則被告鄭文本件所犯自無與被告鄭明論以共同正犯之
    餘地，附此指明），洵堪認定，應予依法論科。
二、論罪科刑之法律適用
（一）論罪
   1、按槍砲彈藥刀械管制條例所稱之「空氣槍」，乃指非以火
      藥等爆裂物發射，而係借壓縮氣體或壓縮瓦斯之氣體膨脹
      力，用以發射子彈或金屬之槍枝（最高法院99年度台上字
      第7763號裁判要旨參照）。查本案空氣槍係以填充氣體為
      發射動力，具有殺傷力之非制式槍枝乙情，業經本院認定
      如前，是揆諸前開說明，本案空氣槍自屬槍砲彈藥刀械管
      制條例第4條第1項第1款所定之「空氣槍」無疑。
   2、核被告鄭文所為，係犯槍砲彈藥刀械管制條例第8條第4項
      之非法持有非制式空氣槍罪。又按非法持有槍枝（子彈）
      係繼續犯，其行為之時間認定，當自著手之初，持續至行
      為終了（最高法院111年度台上字第3880號判決理由參照
      ）；本院查被告鄭文雖係於93年間某日購入本案空氣槍，
      而自斯時起，得認其非法持有非制式空氣槍罪已然成立，
      然揆諸前開說明，仍應認被告鄭文本件所犯係持續至110
      年8月5日11時41分許至12時56分許間，為警扣得本案空氣
      槍時，始為終了，且其於前揭期間持有本案空氣槍之犯行
      ，係屬繼續犯之實質上一罪，應成立一罪，附此指明。
（二）刑之減輕
      按犯槍砲彈藥刀械管制條例第8條第1項、第2項或第4項有
      關空氣槍之罪，其情節輕微者，得減輕其刑，槍砲彈藥刀
      械管制條例第8條第6項定有明文。本院審酌被告鄭文持有
      本案空氣槍與法相違，固屬不該；惟參諸被告鄭文於偵查
      中所述：伊購買本案空氣槍係因為年輕時有在玩生存遊戲
      等語（偵卷第199至201頁），應足認其本件犯罪動機、目
      的均非惡劣，且非法持有槍枝數量僅1枝，顯然非鉅，加
      以本案空氣槍係為警自本案房間衣櫥所扣得，該槍枝放置
      處所要非公然，併考諸其己身於偵查中所述：伊最後一次
      使用本案空氣槍係在102年，十幾年間都放在本案房間衣
      櫥內，後來於107年搬家時，依然係放在該處等語（偵卷
      第149頁）、證人鄭吉祥於偵查中所證：本案空氣槍一直
      都放在本案房間衣櫥內，沒有換過地方等語（偵卷第133
      頁），亦堪認被告鄭文業有相當年日未持用本案空氣槍情
      事，尤其本案空氣槍經鑑定以金屬彈丸試射後，其中所生
      彈丸最大單位面積動能為每平方公分25焦耳如前，並未大
      幅逾越我國司法實務所參採每平方公分20焦耳之標準，更
      查無何積極證據足為被告鄭文確有持作不法刑事犯罪使用
      之認定，則本院自無從認被告鄭文本件所犯已重大危及社
      會大眾之人身安全，或於社會安寧、法秩序平和有所顯鉅
      動盪，故其本件犯罪情節仍堪認屬輕微，爰依槍砲彈藥刀
      械管制條例第8條第6項規定，減輕其刑。　
（三）科刑
      爰以行為人之責任為基礎，審酌被告鄭文於案發即購入本
      案空氣槍時，業為年逾25歲之成年人，心智已然成熟，斯
      時身具軍人之身分，此經被告鄭文於本院審判期日時自陳
      （本院卷第106至107頁）在卷，顯然知悉具有殺傷力之槍
      枝對於社會治安、一般民眾人身安全均有潛在危害，並為
      政府向來極力查禁之違禁物，倘予持有，係屬嚴重觸法行
      為，竟仍輕忽法律規定，率向他人購入本案空氣槍而非法
      持有之，自足認其遵守法治觀念尚有未足，且持有本案空
      氣槍約有17年之久，期間非短，所為確屬不該；惟念被告
      鄭文前未有何因案經科處罪刑之情形，有臺灣高等法院被
      告前案紀錄表1份（本院卷第17頁）在卷可佐，素行良好
      ，且係因生存遊戲之故，始購入本案空氣槍，犯罪動機、
      目的均非惡劣，加以其犯罪後業坦承犯行，態度亦佳，尤
      其本案空氣槍係經長年放置在本案房間衣櫥內、殺傷力非
      鉅，更查無何積極證據足認業經持作不法刑事犯罪使用，
      則被告鄭文本件犯罪情節應堪認屬輕微如前；兼衡被告鄭
      文現職為服務業、教育程度高職畢業、家庭經濟狀況普通
      、家庭生活支持系統未具顯然瑕疵（本院卷第118頁、第1
      23至124頁）等一切情狀，量處如主文所示之刑，併諭知
      罰金刑之易服勞役折算標準，以資懲儆。
（四）緩刑　　
      查被告鄭文未曾因故意犯罪受有期徒刑以上刑之宣告，有
      前引臺灣高等法院被告前案紀錄表在卷可憑，素行良好，
      復係因生存遊戲之故，始購入本案空氣槍，自足認其係因
      一時失慮，致罹刑典，且被告鄭文犯罪後坦承犯行，態度
      非差，信其於歷此偵、審程序及刑之宣告後，當知所警惕
      ，而無再犯之虞，尤以本件犯罪情節堪認輕微乙情，業經
      本院認定在前，而被告鄭文現時亦有正當職業，則斟以緩
      刑之宣告，旨在藉由刑之執行猶豫，給予行為人新生之機
      會，乃認被告鄭文所受刑之宣告，以暫不執行為適當，爰
      依刑法第74條第1項第1款規定，併予宣告緩刑如主文所示
      之期間，以勵自新；惟為期被告鄭文自省所為、記取教訓
      ，仍認有科予一定負擔之必要，乃依刑法第74條第2項第4
      款、第8款規定，同命其應履行如主文所示之負擔；末依
      刑法第93條第1項第2款規定，併宣告被告鄭文於緩刑期間
      付保護管束，俾能由觀護人予以適當督促，發揮附條件緩
      刑制度之立意及避免短期自由刑執行所肇致之弊端，以期
      符合本件緩刑目的，並觀後效。
（五）沒收
      查扣案之本案空氣槍經送請鑑定後，認係具有殺傷力之非
      制式槍枝乙節，有前引內政部警政署刑事警察局110年9月
      11日刑鑑字第11100088014號鑑定書存卷可參，是本案空
      氣槍顯核屬「違禁物」，本院自應依刑法第38條第1項規
      定，不問屬於犯罪行為人與否，宣告沒收之。
乙、無罪部分　　　　　　　　　　　　　　　　　　　
壹、公訴意旨略以：被告鄭明、鄭文共同基於持有具有殺傷力之
    非制式空氣槍之犯意聯絡，先由被告鄭文於93年間某日，購
    入本案空氣槍，並放置在臺東縣○○市○○街000巷00號住處，
    其等再共同非法持有之。因認被告鄭明涉犯槍砲彈藥刀械管
    制條例第8條第4項之非法持有空氣槍罪嫌，並應與被告鄭文
    論以共同正犯等語。
貳、按犯罪事實應依證據認定之，無證據不得認定犯罪事實；不
    能證明被告犯罪者，應諭知無罪之判決，刑事訴訟法第154
    條第2項、第301條第1項分別定有明文。而刑事訴訟法上所
    謂認定犯罪事實之證據，係指足以認定被告確有犯罪行為之
    積極證據而言，苟積極證據不足為不利於被告事實之認定時
    ，即應為有利於被告之認定，如未能發現相當證據，或證據
    不足以證明，自不能以推測或擬制之方法，作為裁判基礎（
    最高法院29年上字第3105號、30年上字第816號、40年台上
    字第86號判例參照）；且認定犯罪事實所憑之證據，雖不以
    直接證據為限，間接證據亦包括在內，然而無論直接證據或
    間接證據，其為訴訟上之證明，須於通常一般之人均不致有
    所懷疑，而得確信其為真實之程度者，始得據為有罪之認定
    ，倘其證明尚未達到此一程度，仍有合理之懷疑存在而無從
    使事實審法院得有罪之確信時，即應由法院為諭知被告無罪
    之判決（最高法院76年台上字第4986號判例參照）。再刑事
    訴訟法新制採行改良式之當事人進行主義後，檢察官負有提
    出證據及說服之實質舉證責任，法院僅立於客觀、公正、超
    然之地位而為審判，雖有證據調查之職責，但無蒐集被告犯
    罪證據之義務，是倘檢察官無法提出證據、所提出之證據，
    不足為被告有罪之積極證明，或其指出證明之方法，無從說
    服法院以形成被告有罪之心證，即應為被告無罪之諭知，俾
    落實無罪推定原則（最高法院92年台上字第128號判例、100
    年度台上字第4036號裁判要旨參照）。
參、公訴意旨認被告鄭明涉犯上開罪嫌，無非係以被告鄭明之供
    述、證人即共同被告鄭文之證述、證人即被告鄭明之胞妹鄭
    吉祥之證述，及臺東縣警察局臺東分局搜索、扣押筆錄、刑
    案現場照片、臺東縣警察局槍枝初步檢視報告表、內政部警
    政署刑事警察局110年9月11日刑鑑字第11100088014號鑑定
    書、本案空氣槍等證據資料，為其主要論據。
肆、訊據被告鄭明對於事實欄一所載之犯罪事實及本案房間現為
    其所使用等節，均未有所爭執（本院卷第79頁），並有理由
    欄甲、貳、一部分所引用之供述、非供述證據可佐，是此等
    事實於被告鄭明本件涉案部分，固亦俱堪認定；惟被告鄭明
    仍堅詞否認涉有何非法持有非制式空氣槍之犯行，辯稱：本
    案空氣槍係鄭文所購買的，伊也不知道本案空氣槍有無違法
    或殺傷力等語（本院卷第116頁）；而辯護人則為被告鄭明
    辯護以：鄭明對本案空氣槍主觀上並無殺傷力之認識，客觀
    上亦無持有之關係，該槍枝係鄭文自行放置在本案房間衣櫥
    內，故請為鄭明無罪之諭知等語（本院卷第65至66頁、第67
    至71頁、第78頁、第119頁）。本院茲判斷如下：
一、按槍砲彈藥刀械管制條例第8條第4項規定：未經許可，持有
    空氣槍者，乃指行為人之故意行為，亦即行為人須對犯罪標
    的物屬該條例第4條第1項第1款所示之具有殺傷力槍砲乙節
    ，主觀上有所認識，並進而未經許可持有，始足當之，若行
    為人主觀上對該槍枝屬於具有殺傷力槍砲，並無認識，即難
    以該罪相繩（最高法院99年度台上字第7250號判決理由參照
    ）。且前開規定所謂「持有」，係指行為人將該條例所指之
    各式槍砲、彈藥、刀械及主要組成零件，置於自己實力支配
    下之狀態而言；必須行為人主觀上對該等物品有執持占有之
    意思，客觀上並已將之置於自己實力得為支配之狀態，始足
    當之；如僅係偶然短暫經手，主觀上欠缺為自己執持占有之
    意思，客觀上亦無將之置於自己實力支配下之狀態，自與應
    評價為犯罪行為之「持有」有別（最高法院111年度台上字
    第2777號判決理由參照）。
二、公訴意旨認被告鄭明涉犯共同非法持有非制式空氣槍罪嫌，
    有證人鄭吉祥於警詢時所證：本案空氣槍係鄭文購買給鄭明
    使用的，鄭明都用該槍來打小鳥等語（偵卷第26頁）、證人
    鄭文於警詢及本院審判期日時所證：伊印象中鄭明曾於104
    年間，試玩、試射本案空氣槍一或二次等語（偵卷第13至14
    頁，本院卷第105頁）及被告鄭明於警詢及偵查中所述：伊
    曾於104年間，在家使用本案空氣槍對空鳴槍等語（偵卷第 
    23頁、第149頁、第201頁）在卷可考，而本案空氣槍係經警
    自被告鄭明現正使用之本案房間衣櫥所扣得之事實，亦經本
    院認定在前，是公訴意旨前開所指，固非全然無稽。
三、然：
（一）查證人鄭吉祥嗣於偵查中關於本案空氣槍之持用情形，係
      證稱：本案空氣槍是鄭文買的，後來他搬出去，所以將槍
      枝放在青島街老家的本案房間，不過因為伊一直沒有在這
      個家，所以他與鄭明的事伊沒有很瞭解，也不清楚鄭明是
      否知悉鄭文將本案空氣槍放在本案房間，伊只看過他們玩
      該槍枝二、三次，第一次是鄭文拿來打罐子，後來有一次
      屋頂有麻雀很吵，所以鄭文又拿去打麻雀，至於鄭明則有
      拿本案空氣槍打罐子一次等語（偵卷第133頁），核與其
      於警詢時所證顯然有別，更已明確證稱己身不甚瞭解被告
      鄭明、證人鄭文間之生活瑣事如前，則證人鄭吉祥所證不
      利被告鄭明之部分足否憑採，已有可疑。
（二）再查證人鄭文除前開被告鄭明曾試玩、試射本案空氣槍之
      證述外，復迭於警詢及偵查中時證稱：本案空氣槍並非伊
      買給鄭明的，而是伊年輕玩生存遊戲時所購買給自己玩的
      ，鄭明也只有試玩、試射而已；至於本案空氣槍之所以會
      在鄭明現正使用的本案房間衣櫥內為警所發現，是因為伊
      以前就住在本案房間，該槍枝於伊107年搬家前就都是放
      在那，伊有些東西一樣還是放在老家，後來本案房間才改
      由鄭明來使用等語（偵卷第12至14頁、第149頁）、本院
      審判期日時證稱：本案空氣槍不是為了鄭明所購買的，那
      是伊於20幾歲時，因為朋友在玩生存遊戲，所以跟著玩；
      伊不曾跟鄭明說過該槍枝有改裝、修理，或會違法、殺傷
      力相較一般空氣槍為強等情，不過伊曾告訴過他本案空氣
      槍是在臺東的「外籍兵團」買的；伊還有印象於104年間
      ，曾與鄭明一起在家裡附近試玩、試射本案空氣槍，是射
      擊約10至15公尺遠的寶特瓶，鄭明在試射時，伊都有在旁
      邊看，也都是經過伊同意的，至於鄭明是否有自己拿去玩
      ，伊不可能會知道；後來伊於107年搬家後，本案空氣槍
      就留在本案房間衣櫥裡，不是要送給鄭明的，當時沒想那
      麼多，且伊也不是把所有東西都搬走，還是有些東西留在
      那，更沒有跟鄭明討論過該槍枝該怎麼處理等語（本院卷
      第100至110頁）在卷，經核均屬有利被告鄭明之證述（即
      本案空氣槍自始係證人鄭文為自己所購得之物，僅因遷移
      他處而遺留該槍枝在本案房間衣櫥內，且其與被告鄭明不
      曾就本案空氣槍之適法性、殺傷力程度有所討論，而被告
      鄭明縱有試玩、試射本案空氣槍情事，亦係獲得證人鄭文
      同意，併經其在場陪同，尤以斯時證人鄭文尚未搬離本案
      房間而仍為其所使用），則證人鄭文歷次所證得否資為被
      告鄭明不利認定之積極證據，同值商榷，反適為公訴意旨
      有疑之證明。
四、從而，證人鄭吉祥所為不利被告鄭明之指證既顯然有瑕，而
    證人鄭文歷次所證甚反資為被告鄭明有利認定之證據，更未
    經檢察官另提出其餘積極證據以為被告鄭明不利之證明，則
    縱被告鄭明業自陳有持用本案空氣槍對空鳴槍，乃至於該槍
    枝係經警自其現正使用之本案房間衣櫥內所扣得等情事如前
    ，能否執此即認被告鄭明涉有公訴意旨所指之共同非法持有
    非制式空氣槍犯行，其等關連仍嫌未足，本院自難認檢察官
    業盡其證據提出、說服之實質舉證責任；是以，基於罪疑惟
    輕、事實有疑惟利被告之原則，本院反應為被告鄭明有利之
    認定，即其主觀上未有本案空氣槍屬於具有殺傷力槍砲之認
    識，亦未有為自己或與證人鄭文共同執持占有該槍枝之意思
    ，客觀上復無將本案空氣槍置於自己實力支配下之狀態，揆
    諸前開說明，自不得以槍砲彈藥刀械管制條例第8條第4項規
    定予以相繩。
伍、綜上所述，檢察官所舉積極證據尚未達於一般人均不至有所
    懷疑之程度，亦無法說服本院以達到被告鄭明與證人鄭文共
    同非法持有非制式空氣槍有罪認定之確切心證，依「罪證有
    疑、利於被告」之證據法則，即不得任意以推測或擬制之方
    法，遽為其不利之認定，是揆諸前開條文、判例及裁判意旨
    ，本院自應為被告鄭明無罪判決之諭知。
據上論斷，應依刑事訴訟法第299條第1項本文、第301條第1項，
槍砲彈藥刀械管制條例第8條第4項、第6項，刑法第11條、第42
條第3項、第74條第1項第1款、第2項第4款、第8款、第93條第1
項第2款、第38條第1項，判決如主文。
本案經檢察官陳金鴻提起公訴、到庭執行職務。
中　　華　　民　　國　　111 　年　　11　　月　　25　　日
                  刑事第三庭  審判長法  官  邱奕智 
                                     法  官  葉佳怡
                                     法  官  陳偉達
以上正本證明與原本無異。
如不服本判決應於收受送達後20日內向本院提出上訴書狀，並應
敘述具體理由；其未敘述上訴理由者，應於上訴期間屆滿後20日
內向本院補提理由書（均須按他造當事人之人數附繕本）。「切
勿逕送上級法院」。
                                    書記官  楊茗瑋
中　　華　　民　　國　　111 　年　　11　　月　　29　　日
附錄本件論罪科刑法條：
槍砲彈藥刀械管制條例第8條第4項：
未經許可，持有、寄藏或意圖販賣而陳列第一項所列槍砲者，處
三年以上十年以下有期徒刑，併科新臺幣七百萬元以下罰金。